臺灣基隆地方法院交通事件裁定　　　　 96年度交聲字第104號
移送機關即
原處分機關　交通部公路總局臺北區監理所基隆監理站
異　議　人
即受處分人　甲○○
上列異議人因違反道路交通管理處罰條例案件，對於交通部公路
總局臺北區監理所基隆監理站95年11月10日所為之處分（原處分
案號：基監字第裁42─CG0000000 號），聲明異議，本院裁定如
　　　下：
    主  文
原處分撤銷。
甲○○汽車駕駛人，行車速度，超過規定之最高時速貳拾公里以
上，處罰鍰新臺幣貳仟肆佰元，並記違規點數壹點。
    理  由
一、原處分意旨略以：受處分人即異議人（下稱異議人）甲○○
    所有之車牌號碼0626─DS號自用小客車，於民國（下同）93
    年11月9日下午5時4分許，在臺北縣瑞芳鎮臺二丁線5.8公里
    處，行車速限為時速50公里之路段，經測速以時速78公里之
    速度超速行駛，超速24公里、滿20公里，為臺北縣政府警察
    局交通警察隊（下稱原舉發單位）警員陳文濱以異議人所有
    之上揭車輛有違反道路交通管理處罰條例（下稱同條例）第
    40條規定之行為而逕行掣單舉發。異議人於應到案期限後即
    95年11月16日始向交通部公路總局臺北區監理所基隆監理站
    （下稱原處分機關）陳述意見，經原處分機關函請舉發單位
    調查結果，仍認異議人確有「汽車駕駛人行車速度，超過規
    定之最高速限20公里以上」之違規行為，於95年11月10日爰
    依道路交通管理處罰條例第40條（原裁決書贅引「第 1項」
    ）及違反道路交通管理事件統一裁罰基準及處理細則所訂之
    違反道路交通管理事件統一裁罰基準表之規定，裁處罰鍰新
    臺幣（下同）2,400元，於法應無不合等語。
二、聲明異議意旨略以：1.臺北縣政府警察局交通隊在93年11月
    9 日於瑞芳鎮臺二丁線，舉發伊超速（當時限速50公里）違
    規單上寫著伊時速為78公里，並附放伊車照，然照片上並沒
    有顯示超速紀錄。2.事經伊陳請申訴，北縣交通局才來函附
    上測速紀錄照，並說明：照片本0255號拍攝機所拍時速為78
    公里，然為同1 機器拍攝為何有不一樣的兩種照，且伊質疑
    為何違規紀錄顯示與一般的不一樣呢？（一般是一體成行，
    為何伊的像是COPY上去的，與一般被取締顯不同，有做假之
    嫌。）3.再經伊陳述，北縣交通局又來函，其說法又不一樣
    。4.原通知單所附上的通知單上的原照（僅有車照，都沒紀
    錄）伊申請並附上原照，回函時原照不見了，並沒退回，這
    是重要的證據。當初伊初次申訴時，基隆監理站承辦人秀給
    伊看的，就是原照，伊再去向承辦人（林瑞玲）要時，那張
    原照竟也說沒有，僅秀給伊COPY照，簡直是可惡至極，有淹
    沒證據之嫌。還好伊當初申請書有寫明，請法官大人為伊主
    持公道云云。
三、按行車速度，依速限標誌或標線之規定，無速限標誌或標線
    者，行車時速不得超過50公里。但在未劃設車道線、行車分
    向線或分向限制線之道路，或設有快慢車道分隔線之慢車道
    ，時速不得超過40公里，道路交通安全規則第93條第1 項第
    1 款定有明文。又汽車駕駛人，行車速度，超過規定之最高
    時速，或低於規定之最低時速，除有第43條第1 項第2 款情
    形外，處新臺幣1,200 元以上2,400 元以下罰鍰，道路交通
    管理處罰條例（下稱同條例）第40條第1 項亦有明文；再汽
    車駕駛人，有違反道路交通管理處罰條例第40條第1 項之情
    形者，除應依該條所規定之罰鍰處罰外，並予記違規點數1
    點，同條例第63條第1 項第1 款亦定有明文。
    次按受舉發違反道路交通管理事件之受處罰人，認為受舉發
    之違規行為應歸責他人者，應於舉發違反道路交通管理事件
    通知單應到案日期前，檢附相關證據及應歸責人相關證明文
    件，向處罰機關告知應歸責人，處罰機關應即另行通知應歸
    責人到案依法處理。逾期未依規定辦理者，處罰機關仍應依
    同條例第85條第1 項規定處罰該汽車所有人，易言之，如汽
    車駕駛人行車速度超過最高時速，為警當場攔停者，處罰機
    關固應對汽車之駕駛人為處罰，惟若舉發機關並非當場對該
    部汽車攔停，而係依違反同條例第7條之2第1項第7款規定以
    科學儀器取得違規證據資料（如照相機或測速器）逕行舉發
    者，此際舉發機關只能依上開條例第 7條之2第4項規定對汽
    車所有人為掣單舉發，而如汽車所有人未於應到案日期前到
    案或雖於應到案日期前到案，而未檢附相關證據及應歸責人
    相關證明文件者，處罰機關仍應依上揭條例第85條第 1項規
    定，對車輛所有人加以處罰。另違反道路交通管理處罰條例
    之行為人，未依規定自動繳納罰鍰或未依規定到案聽候裁決
    ，逾裁應到案期限30日以上，處罰機關固得依違反道路交通
    管理事件統一裁罰基準及處理細則第44條第 1項之規定依該
    處理細則附件之統一裁罰基準表，對行為人逕行裁決，惟該
    條項規定乃必以行為人經合法收受舉發違反道路交通管理事
    件通知單（以下稱舉發通知單）後，無正當理由未依該舉發
    通知單上所載應到案日期為罰鍰之繳納或到案聽候裁決時，
    方有適用，易言之，如於訴訟上無從證明行為人已合法收受
    舉發通知單之送達，即難認定行為人確係故意不在應到案日
    期前到案，逾越應到案期限30日以上，而可由處罰機關依前
    揭道路交通管理事件統一裁罰基準及處理細則第44條第 1項
    之規定對行為人逕行以最高額裁決。（按同條例第40條、第
    63條、第85條等規定，業經修正並經總統於94年12月28日以
    華總一義字第09400212581號令公布，且經行政院於95年6月
    23日以院臺交字第0950087685號令發布定自95年7月1日施行
    ，本件違規行為發生於93年11月 9日，原處分機關裁決時間
    為95年11月10日，道路交通管理處罰條例第40條、第63條、
    第85條等固於行為後原處分機關裁處時已修正施行，且依94
    年2月5日總統華總一義字第 09400016841號令，制定公布並
    自95年2月5日開始施行之行政罰法第 5條明定「行為後法律
    或自治條例有變更者，適用行政機關最初裁處時之法律或自
    治條例。但裁處前之法律或自治條例有利於受處罰者，適用
    最有利於受處罰者之規定。」，是以，衡諸行政罰法第 5條
    之規定、並經新、舊法整體比較適用結果，本院審理本件交
    通裁決案件，應適用行政機關最初裁處時之法律，即修正後
    道路交通管理處罰條例第40條、第63條、第85條等規定處理
    ，較為有利於行為人，併此敘明。）
四、經查：
  (一)異議人所有之車牌號碼0626─DS號自用小客車，於93年11月
    9 日下午5 時4 分許，在臺北縣瑞芳鎮臺二丁線5.8 公里處
    ，行車速限為時速50公里之路段，經測速以時速78公里之速
    度超速行駛，超速28公里、滿20公里之情，有臺北縣政府警
    察局交通警察隊於93年12月9 日掣發北縣警交字第CG000000
    0 號舉發違反道路交通管理事件通知單影本及違規採證照片
    2 幀等附卷可考，自堪信為真實。
  (二)次查，按違反道路交通管理處罰條例之行為人，未依規定自
    動繳納罰鍰或未依規定到案聽候裁決，處罰機關固得依違反
    道路交通管理事件統一裁罰基準及處理細則第44條第1 項之
    規定依該處理細則附件之統一裁罰基準表，對行為人逕行裁
    決，惟該條項規定乃必以行為人經合法收受舉發通知單後，
    無正當理由未依該舉發通知單上所載應到案日期為罰鍰之繳
    納或到案聽候裁決時，方有適用，易言之，如行為人未能合
    法收受舉發通知單之送達，或收受送達之際，已從依限到案
    ，即難認處罰機關可對行為人為逕行從重裁決。再按違反道
    路交通管理事件統一裁罰基準及處理係則第5 條規定，處理
    違反道路交通管理事件，有關文書之送達程序，準用行政程
    序法之規定；依行政程序法第72條第1 項前段規定：送達於
    應受送達人之住居所、事務所或營業所為之；同法第74條對
    於當事人之送達，不能依同法第72、73條為之者，行政機關
    得為寄存送達，亦有明文。查異議人於前揭時、地，行車速
    度，超過規定之最高時速，滿20公里以上之違規事實，業經
    臺北縣政府警察局交通隊於93年12月9 日掣單舉發，並以異
    議人設籍所在之「基隆市七堵區○○○路2巷3弄20之2號」
    、以第607327號大宗掛號付郵交寄，乃因未獲會晤本人，亦
    無受領文書之同居人、受僱人或應送達處所之接收郵件人員
    ，臺北市政府警察局乃於94年2月2日，將該舉發通知單寄存
    於送達地之郵政機關即七堵郵局，而完成其送達程序。此有
    該舉發通知單暨中華民國郵政大宗掛號函件信封影本在卷足
    考。（參見本院卷第13頁、第14頁背面）兼以異議人確係以
    設籍所在之「基隆市七堵區○○○路2巷3弄20之 2號」為其
    住居處所，此觀之聲明異議狀所載住址自明，是此寄存，自
    已於寄存郵政機關之日起發生合法送達之效力，並未逾道路
    交通管理處罰條例第90條所明定之「 3個月」舉發期限。準
    此，異議人於95年11月16日、95年12月22日交通違規陳述單
    中抗辯本案係於「 2年之後」始收受裁決書，有變相加罰云
    云，已無可取。
  (三)再查，本件舉發所使用之測速照相儀器為微電腦闖紅燈暨自
    動測速照相儀器，配合路面埋設感應圈同時運作係屬感應線
    圈式測速儀器。警察機關使用之測速器材，通常為為雷達、
    雷射測速器，另有埋於地下使用之線圈感應式測速器等，雷
    達測速器材目前訂有國家檢定標準，雷射及線圈感應式測速
    器材，則尚未訂有國家檢定標準，依經濟部之意見，雷射測
    速儀及線圈感應式測速器雖無國家檢定標準，但大多數國家
    未強制將其列入檢定範圍，雷射及線圈感應式測速器材係國
    外測量行駛中車輛車速通用之科技儀器，生產國均有完整合
    格檢驗報告或認證，而目前各警察機關使用成效良好，亦未
    發生重大取締爭議事件。基於線圈感應式測速器目前無國家
    檢驗標準之狀況下，實務上均採用法院認證之國際檢驗單位
    檢驗報告，係因國際標準優先於國家標準之故，並有臺北縣
    政府警察局於96年3月9日以北縣警交字第0960029226號函影
    本附卷可參（參見本院卷第20頁）。又科學儀器採證向為刑
    事犯罪所廣用之證據資料，因科學儀器所取得的資料，較人
    為取證資料來得客觀公正，茲交通單位為便利交通管理，維
    護交通秩序，確保交通安全等目的，以科學儀器進行採證，
    除可加強證明力外，並可俾免相當時日後舉證之困難，且行
    政程序法有關證據之調查係採職權進行主義，由行政機關依
    職權運用可掌握之資料來源，以闡明事實之存在或不存在，
    故其使用科學儀器採證所得之證據資料，並無適法性之疑義
    ，況道路交通管理處罰條例第7條之2條第1項第7款及違反道
    路交通管理事件統一裁罰基準及處理細則第22條第 2項均明
    文規定得以科學儀器取得證據資料逕行舉發等情，更足以說
    明科學儀器在舉發交通違規事件上的重要性，異議人質疑科
    學儀器採證有合成之虞、未一體成形云云，惟未能舉證證明
    該部測速儀器所拍攝之照片於客觀上存有何令人合理懷疑之
    作假之情形，上開所辯顯係個人臆測之詞，無足憑採。
  (四)另衡諸線圈感應式測速照相器，其測速原理為於車輛駛壓通
    過第1 感應線圈時啟動儀器並開始計時，車輛駛壓通過第2
    感應線圈時停止計時且自動換算車輛之行車速度，並於車輛
    駛離第2 感應線圈時，拍攝依據換算結果顯示為超速行駛之
    違規車輛照片，故依卷附採證照片第1 幀所示，異議人所有
    之上揭車輛已全部越過停止線駛入之感應線圈範圍，感應線
    圈啟動並開始計時，是第1 幀照片上右下顯示「0255」為拍
    攝地點代號；復於駛離感應線圈範圍時，第2 線圈停止計時
    並換算車輛速度，即卷附第2 幀照片上所顯示「V=78」之狀
    況（即測得車速為每小時78公里）。再由上開2 幀照片顯示
    之時間及異議人所有之上揭車輛行走之距離觀之，該2 幀照
    片應係連續拍攝無疑，此由卷附之臺北縣政府警察局96年1
    月22日北縣警交字第0960007455號函影本亦可得知（參見本
    院卷第8 頁至第9 頁）。是上開違規採證照片所拍攝違規以
    時速78公里超速行駛之車輛，即係異議人所有之上揭自用小
    客車無誤。準此，堪認異議人所有之上揭車輛確有於上述時
    、地行車速度超過規定最高時速之違規情事無訛。異議人質
    疑同一機器為何有不一樣的2 種照片云云，顯係未充分瞭解
    該測速儀器紀錄、拍攝流程之故。
  (五)茲以異議人於前揭舉發通知業經合法送達後，既未依旨於所
    載應到案期限以內，檢附相關證據及應歸責人相關證明文件
    ，向處罰機關告知應歸責人，使處罰機關得即另行通知應歸
    責人到案依法處理，亦未自動繳納罰鍰，或逾越應到案期限
    30日以內，乃至逾越應到案期限60日以上，仍未自動繳納或
    到案聽候裁決，原處分機關乃於95年11月10日，對異議人依
    法裁罰，並依95年12月29日修正前之「違反道路交通管理事
    件統一裁罰基準表」規定，裁處異議人最高額罰鍰2,400 元
    。此觀之卷附交通部公路總局臺北區監理所基隆監理站基監
    字第裁42─CG0000000 號違反道路交通事件裁決書所載內容
    自明。據此，原處分機關以最高額之2,400 元為本案裁罰標
    準，核亦查無違誤可指。異議人於95年11月16日交通違規陳
    述單中空言辯稱未有駕車經過那路線云云，顯係事後卸責之
    詞，要無可採。
五、異議人既查有於前揭時、地，行車速度，超過規定之最高時
    速，滿20公里以上之違規事實，兼以本案舉發時間，復未逾
    道路交通管理處罰條例第90條規定之「3 個月」期限，則原
    處分機關除應依道路交通管理處罰條例第40條規定，就異議
    人之違規行為裁處罰鍰以外，並應依道路交通管理處罰條例
    第63條第1項第1款之規定，就異議人之違規行為，記違規點
    數 1點，乃原處分機關漏未斟酌及此，而未併予記點處分，
    所為裁處，即有未洽。茲異議人以前詞向本院提出異議，指
    摘原處分不當，雖無理由，然原處分既有上開可議之處，自
    應由本院予以撤銷，並依道路交通案件處理辦法第20條前段
    規定，自為裁定如主文第2項之所示。
六、據上論斷，應依道路交通管理處罰條例第87條第2 項、道路
    交通案件處理辦法第20條前段，裁定如主文。
中　　華　　民　　國　　96　　年　　5　　月　　14 　　日
                  交通法庭法    官  齊潔
以上正本證明與原本無異。
對於本件裁定如有不服，應於送達後5日內， 向本院提出抗告書
狀，敘述抗告之理由，抗告於臺灣高等法院。
中　　華　　民　　國　　96　　年　　5　　月　　14 　　日
                          書 記 官  潘端典
